臺北高等行政法院裁定　　　　　　　　　　　　　　　九十年度訴字第四五四八號
　　原　　　告　甲○○　男七十.
右原告與被告臺北縣政府間因違章建築事件，原告不服內政部中華民國九十年五月一
台（九十）內訴字第九○○三七○○號訴願決定，提起行政訴訟，本院裁定如左：
    主　文
原告之訴駁回。
訴訟費用由原告負擔。
    理　由
一本件被告係於民國（以下同）七十三年八月二十六日作成北工四（違）字第二五九
  七號違章建築拆除通知單通知原告應執行拆除之行政處分，原告提起訴願，應適用
  八十七年十月二十八日總統修正公布八十九年七月一日施行前（以下稱修正前）之
  訴願法規定，合先敘明。
二按訴願之提起，應自機關之行政處分書或決定書達到之次日起三十日內為之，為修
  正前訴願法第九條第一項所明定；如經過此項不變期間未提起訴願，其原處分即屬
  確定，當事人不得對同一事件，再依訴願程序有所爭執。若逾越此三十日之不變期
  間而提起訴願，依修正後訴願法第七十七條第二款規定，訴願機關應為不受理之決
  定；原告如復對之向本院提起行政訴訟，即屬不備起訴要件，依行政訴訟法第一百
  零七條第一項第十款規定，以裁定駁回之。又「進入行政訴訟程序後，其原訴願之
  提起是否遵守三十日之不變期間，應由本院依職權審查認定，不受原訴願官署或任
  何人意見之拘束。」最高行政法院（八十九年七月一日改制前為行政法院）五十七
  年度判字第三二○號著有判例可供參考。
三又行政訴訟法第四條第一項規定：人民因中央或地方機關之違法行政處分，認為損
  害其權利或法律上之利益，經依訴願法提起訴願而不服其決定者，得向高等行政法
  院提起撤銷訴訟。因此，提起訴願，以有行政處分之存在為前提要件；所謂行政處
  分，依訴願法第三條第一項及行政程序法第九十二條第一項規定，係指中央或地方
  機關，就公法上具體事件所為之決定或其他公權力措施，而對外直接發生法律效果
  之單方行政行為而言，亦即行政主體基於職權，就具體事件，所為發生公法上法律
  效果之單方行政行為而言。行政機關所為單純事實之陳述（或事實通知）或理由之
  說明，既不因該敘述或說明而生何法律上之效果者，自非行政處分，人民即不得對
  之提起訴願，最高行政法院四十四年度判字第十八號、六十二年度裁字第四十一號
  分別著有判例可稽。再者，所謂第二次裁決，係指行政機關於第一次裁決後，重新
  為實體上審理並有所處置，但並未變更第一次裁決之事實與法律狀況者而言（見吳
  庚著「行政法之理論與實用」增訂第六版第三一七頁）。行政機關在後之答復如未
  變更先前處分之內容，縱有第二次裁決之形式，仍難謂係一新處分性質；又凡行政
  機關以已有行政處分存在，不得任意變更或撤銷為原因，明示或默示拒絕當事人之
  請求，甚至在拒絕之同時為先前處分添加理由者，均屬重覆處分，以上二者均不生
  任何法律效果，其訴願期間亦不得重新起算，俾維持行政處分之確定力及公信力。
四經查：
  (一)關於七十三年八月二十九日七三北工四（違）字第二五七九號違章建築拆除通知
    單部分：本件原告於七十三年七月間未經許可擅自於所有坐落台北縣泰山鄉○○
    路六十七巷二十一號一樓左側之法定空地且為現有既成巷道，增建高約二‧五公
    尺，面積約十平方公尺，鋼架造棚架（以下稱系爭棚架），供停車使用。被告所
    屬工務局依據檢舉，於七十三年八月二十三日派員實地勘查結果，系爭棚架已完
    成約百分之八十，認屬依法不得補辦建造執照手續之違章建築，應執行拆除，遂
    作成七十三年八月二十九日七三北工四（違）字第二五七九號違章建築拆除通知
    單通知原告，有上開違章建築拆除通知單影本附卷可按。依首開規定與說明，該
    違章建築拆除通知單，應係行政處分。雖卷內查無原告收受上開通知單之掛號回
    執等，但據原告八十三年十一月十一日陳情書說明一載明：「該棚架‧‧‧曾於
    年８月日遭人檢舉（如拆除單），‧‧‧。」等語，則其至遲於八十三年十
    一月十一日前，已悉有上開違章建築拆除通知單之事實，堪以認定。原告於九十
    年三月一日（依訴願書所載日期）提起訴願時，上開行政處分應已確定。原告復
    對之提起行政訴訟，依首揭規定及說明，自為法所不許。
  (二)關於八十三年十月二十九日八三北工使（違）字第七八六一號違章建築拆除通知
    單部分：被告所屬工務局於八十三年九月二十九日再度派員實地勘查結果，系爭
    棚架完成百分之百，另以八十三年十月二十九日北工使（違）字第七八六一號違
    章建築拆除通知單通知原告，系爭棚架為違章建築，依法不得補辦建造執照手續
    之違章建築，應執行拆除，有該紙拆除通知單影本附卷可稽。依前開說明，此拆
    除通知單並未變更第一次裁決之事實與法律狀況，雖非屬行政處分。然原告於八
    十三年十一月二十二日陳情書說明二另載明：「日前又以佔用道路為由，接獲拆
    除通知單，‧‧‧。」等語，應係指八十三年十月二十九日北工使（違）字第七
    八六一號違章建築拆除通知單而言，足認原告於八十三年十一月二十二日前已獲
    接上開通知單，其遲至九十年三月一日始對之提起訴願，顯已逾期。
  (三)關於八十四年一月十九日北八四工使（違）字第三五六號違章建築拆除通知單部
    分：被告所屬工務局復於八十四年一月五日派員實地勘查結果，系爭棚架完成百
    分之百，以八十四年一月十九日北八四工使（違）字第三五六號違章建築拆除通
    知單通知原告，系爭棚架為違章建築，依法不得補辦建造執照手續之違章建築，
    應執行拆除，亦有該拆除通知單影本可憑。此拆除通知單並未變更第一次裁決之
    事實與法律狀況，依前揭說明，固非屬行政處分。但依原告八十四年六月六日呈
    情書所載：「本建物‧‧‧左側搭建之車棚，經泰山鄉公所1.5.北縣泰鄉建字
    第一四五號查報疏失為違建‧‧‧。」等語，足認原告於八十四年六月六日前已
    獲接上開通知單，其遲至九十年三月一日始對之提起訴願，亦已逾期。
  (四)關於八十九年十二月二十六日北府工拆字第四三五七○六號函部分：嗣原告於八
    十九年十二月十九日向被告所屬工務局陳情略以：系爭車棚違建案，係由泰山鄉
    公所查報，是否為既成道路進而構成佔用巷路之違建，自應由該公所認定，今收
    到該所八十六年一月六日八五北縣泰鄉建字第一六四○號函，予以銷案等語。被
    告以八十九年十二月二十六日北府工拆字第四三五七○六號函以：「說明：一‧
    ‧‧二本案依違章建築處理辦法第六條規定：『依規定應拆除之違章建築，不得
    准許緩拆或免拆。』，另有關本案將依據『台北縣違章建築拆除優先次序表』排
    定拆除。」等語，否准其請，應係理由之說明，不因該說明而生何法律上之效果
    ，核非行政處分，自不得對之提起訴願、行政訴訟。
五綜上所述，原告逾期對七十三年八月二十六日北工四（違）字第二五七九號違章建
  築拆除通知單之行政處分、八十三年十月二十九日北工使（違）字第七八六一號及
  八十四年一月十九日北工使（違）字第三五六號等違章建築拆除通知單之非行政處
  分，提起訴願；對非行政處分之八十九年十二月二十六日北府工拆字第四三五七○
  六號函提起訴願，訴願決定未依訴願法第七十七條第二款、第八款為不受理之決定
  ，而自實體上駁回原告之訴願，雖尚有未洽，惟結論並無不合，應予維持。原告復
  對之提起行政訴訟，應認不備起訴要件，依行政訴訟法第一百零七條第一項第十款
  規定，以裁定駁回之。原告之訴既不合法而應予駁回，則兩造實體上之主張，即無
  庸審究，併此敘明。
六依行政訴訟法第一百零七條第一項第十款、第一百零四條、民事訴訟法第九十五條
  、第七十八條，裁定如主文。
中　　華　　民　　國　　九十一　　　年　　　五　　　　月　　二十九　　　日
                 臺 北 高 等 行 政 法 院   第 二 庭
                                審 判 長 法  官 王立杰
                                         法  官 黃本仁
                                         法  官 陳雅香
右為正本係照原本做成。
如不服本裁定，應於送達後十日內，向本院提出抗告狀（須按他造人數附繕本）。
中　　華　　民　　國　　　九十一　　年　　　五　　　　月　　二十九　　　日
                                       法院書記官 鄭聚恩
